臺灣板橋地方法院刑事判決　　　　　　　　　　　　九十三年度簡上字第五九四號
　　上　訴　人　臺灣板橋地方法院檢察署檢察官
　　被　　　告　甲○○
右列上訴人因毀損案件，不服本院九十三年度簡字第四○六九號中華民國九十三年十
月三十一日第一審判決（聲請簡易判決處刑案號：九十三年度偵字第一二一二八號）
，提起上訴，本院判決如左︰
    主  文
上訴駁回。
    事實及理由
一、本案經本院審理結果，認第一審以被告甲○○所為係犯刑法第三百五十四條之罪
    ，判處拘役二十日，如易科罰金，以百元折算壹日，其認事用法均無違誤，量
    刑亦屬適當，應予維持，並引用如附件第一審判決書所記載之事實、證據及理由
    。
二、本件檢察官提起上訴意旨略以：原審判決認定被告僅毀損路樹行為一次，但如附
    表所載之四次犯行，其毀損行為之手法與原審判決所認定事實之手段相同等情，
    業經臺北縣中和市公所（下稱中和市公所）人員張久妹於警詢時陳稱屬實，且犯
    罪地復與被告有地緣關係，難認被告未犯下如附表所示之四次毀損犯行。且縱認
    被告僅毀損路樹一次，惟遭毀損之路樹價值不菲，影響市容景觀，本件雖屬微罪
    ，但關乎公共利益事大，原審僅判處拘役二十日，易科罰金結算結果僅新臺幣一
    萬八千元，誠屬過輕，是原判決難認允當，請予撤銷原判決，另為適當之判決等
    語。
三、按犯罪事實應依證據認定之，無證據不得認定其犯罪事實；又不能證明被告犯罪
    者，即應諭知無罪之判決，刑事訴訟法第一百五十四條第二項、第三百零一條第
    一項分別定有明文。而事實之認定，應憑證據，如未能發現相當證據，或證據不
    足以證明，自不能以推測或擬制之方法，為裁判基礎；且認定不利於被告之事實
    ，須依積極證據，苟積極證據不足為不利於被告之事實認定時，即應為有利於被
  　告之認定，更不必有何有利之證據；再認定犯罪事實，所憑之證據，無論直接或
    間接證據，其為訴訟上之證明，須於通常一般之人均不致有所懷疑，而得確信其
    為真實之程度者，始得據之為有罪之認定，倘其證明尚未達到此一程度，而有合
    理性懷疑之存在時，即無從為有罪之認定，最高法院四十年台上字第八六號、三
    十年上字第八一六號、七十六年台上字第四九八六號分別著有判例，足資參照。
    是所謂證據，係指超越一切合理之可疑，足以認定行為人確有犯罪構成要件之積
    極事證者而言，茍依調查事證之結果，尚非不得為其他較有利於行為人之推斷時
    ，本諸罪疑唯輕之法則，自不得為不利被告之論斷。經查：
    (一)檢察官起訴所指被告所為如附表所示四次犯行，係以被告住處緊鄰案發地點，
      具有地緣關係，且樹木均係遭人以相同手法砍斷後，復棄置該地，與被告此次
      遭查獲之犯罪方式相同等語，為其主要論據。惟訊據被告堅詞否認前開犯行，
      而檢察官所為舉證尚不足以據為被告有罪之認定一節，原審判決已詳為說明，
      其認事用法均極允洽，殊無違誤之處。茲檢察官提起上訴並未補充任何積極證
      據用以證明被告確有如附表所示之四次犯行，其就原審判決前揭不另為無罪之
      諭知部分（即如附表所示之事實）提起上訴，自無理由。況且，被告之妻賴孟
      玲於本院審理中亦結證稱：伊沒有上班的時間都會和被告一起至中和市圓通寺
      爬山，大約早上七點多上山至早上九點多才會下山，九十三年七月十九日伊沒
      有上班，有和被告去爬山，檢察官所指被告於九十三年七月十九日上午八時許
      有毀損犯行（即附表編號三所示部分），當時被告應係與伊在山上等語，甚為
      明確，並有賴孟玲提出之打卡單一紙附卷可證，此益徵檢察官前開舉證尚不足
      以為不利於被告之事實認定。
    (二)再者，被告於犯罪後已與告訴人即中和市公所達成和解，並據中和市公所具狀
      向院表明本件兩造已達成民事和解，而請求撤回上訴等情，有民事和解書及中
      和市公所提出之刑事撤回上訴狀各一件附卷可查。是本件被告既已與告訴人達
      成和解，告訴人亦已明確表示不願追究之意，則原審量處被告拘役二十日之刑
      度，至為允當，並無輕縱之處。從而，本件檢察官上訴指摘原審量刑過輕，求
      予撤銷改判，亦為無理由。
    (三)綜上調查，本件上訴為無理由，應予駁回。
據上論斷，應依刑事訴訟第四百五十五條之一第一項、第三項、第三百六十八條，判
決如主文。
本案經檢察官陳孟黎到庭執行職務。
中　　　華　　　民　　　國　　九十四　　年　　　一　　　月　　　六　　　日
                                      臺灣板橋地方法院刑事第五庭
                                          審判長法　官
                                          　　　法　官
                                                法　官
右正本證明與原本無異。
如不服本判決，應於判決送達後十日內，向本院提出上訴狀。
                                          　　　書記官　呂苗澂
中　　　華　　　民　　　國　　九十四　　年　　　一　　　月　　　六　　　日
附表
┌──┬───────────┬──────┬─────────────┐
│編號│?     犯罪時間　　　 │  犯罪地點  │  ?? ?毀損物品         │
├──┼───────────┼──────┼─────────────┤
│ １ │九十三年四月二十六日凌│臺北縣中和市│酒瓶椰子樹六棵、福木一棵　│
│    │晨某時                │中正路與連城│                          │
├──┼───────────┤路口「遠東世├─────────────┤
│ ２ │九十三年七月一日十六時│紀廣場」前之│垂榕三棵、佛木一棵、矮形椰│
│    │三十分許              │槽化島內    │子樹六棵                  │
├──┼───────────┤??????├─────────────┤
│ ３ │九十三年七月十九日八時│            │福木七棵、垂榕一棵、榕樹四│
│    │許                    │            │棵、金露花四棵、草花二十棵│
├──┼───────────┤            ├─────────────┤
│ ４ │九十三年七月二十一日二│            │垂榕六棵                  │
│    │十三時許              │            │                          │
└──┴───────────┴──────┴─────────────┘
附件：
臺灣板橋地方法院刑事簡易判決                    九十三年度簡字第四○六九號
    聲  請　人　臺灣板橋地方法院檢察署檢察官
    被　　　告　甲○○　男　四十二歲（民國○○○年○月○○日生）
　　　　　　　　　　　　住臺北縣中和市○○路四六九巷二一弄三號
　　　　　　　　　　　　身分證統一編號：Ｚ000000000號
右列被告因毀損案件，經檢察官聲請以簡易判決處刑（九十三年度偵字第一二一二八
號），本院判決如左：
    主  文
甲○○損壞他人之鐵樹、黃金榕及垂榕各壹棵，足以生損害於他人，處拘役貳拾日，
如易科罰金，以佰元折算壹日。
  ?事實及理由
一、甲○○基於毀損之犯意，於民國九十三年七月二十三日凌晨四時二十分許，在臺
    北縣中和市○○路與連城路口「遠東世紀廣場」前之槽化島內，持勾型鋼刀一把
    ，將臺北縣中和市公所所栽種、養護之鐵樹一棵（價值約新臺幣（下同）一萬二
    千元）、黃金榕一棵（價值約五百元）及垂榕一棵（價值約二千五百元）以攔腰
    砍斷之方式損壞之，足生損害於臺北縣中和市公所。適有員警巡經該處而當場查
    獲，並扣得前開勾型鋼刀一把，因而查悉上情。
二、本件認定犯罪事實所憑之證據如左：
    (一)被告甲○○之自白。
    (二)告訴代理人張久妹於警詢時之指訴。
    (三)現場照片數幀。
    (四)扣案勾型鋼刀一把。
三、核被告所為，係犯刑法第三百五十四條之毀損他人物品罪。其雖具狀主張其行為
    當時有精神耗弱之情形，並提出長庚紀念醫院診斷證明書及中低收入身心障礙者
    生活補助證明書各一紙為證。惟按刑法上所謂精神耗弱，係指行為時之精神，對
    於外界事物之判斷能力，較普通人之平均程度，顯然減退者而言（最高法院四十
    八年台上字第一四八六號判例可資參照），經查：依照被告所提出之診斷證明書
    ，僅能證明其自八十七年十月十九日起，即因患有「腦中風後遺症合併憂鬱症」
    而至該院接受治療，而中低收入身心障礙者生活補助證明書則僅能證明其因具有
    「身心障礙者」之身分而獲生活補助，均不能證明其於行為當時確有「精神耗弱
    」（按身心障礙之類型極廣且程度輕重不一，尚難僅因其為身心障礙者而遽認其
    已達精神耗弱之程度）之情形，次查被告於本院訊問時供稱：「當時天色昏暗，
    但是路燈很亮，當時我穿短袖，路上有很多車子經過，我砍時並沒有人叫我不要
    砍，我當時也沒有看到附近是否有人」「被警察發現時我有拜託警察不要抓我，
    放我走」等語（見本院九十三年九月二十三日訊問筆錄第二、四頁），其既然均
    能注意到當時之時間、光線、溫度、路上人車通行情形，並能於遭警察發現後向
    其求饒，可見其行為當時對外界事物之判斷能力，並無顯較普通人之平均程度減
    退之情形，況且其自八十七年十月十九日起，即在右開醫院接受「長期治療」，
    可見其病情早已接受治療而在控制之中，自難單憑所提診斷證明書即認其有精神
    耗弱之情形，故其前開所辯，並無可採。爰審酌被告並無不良素行（有臺灣高等
    法院被告全國前案紀錄表一份附卷可稽）、犯罪之動機目的、對於告訴人之財產
    上損害程度、持勾型鋼刀損壞他人物品之手段危險性、智識程度（國中畢業），
    及犯後態度等一切情狀，量處如主文所示之刑，並諭知如易科罰金之標準。至於
    扣案勾型鋼刀一把，雖係被告持以損壞他人物品所用之物，惟被告於警詢及本院
    訊問時均供稱伊係在錦和運動公園內撿到該把鋼刀，只是想要用來砍樹，並沒有
    占為己有之意等語，又查無其他證據足認該刀為其所有，而聲請人亦未請求對之
    諭知沒收，爰不對之諭知沒收。其次，被告因無將該鋼刀占為己有之意，且客觀
    上該刀亦經警當場查扣押在案，尚乏其他證據足證其有將之侵占入己的行為，而
    聲請人於所犯法條欄中亦未記載被告另犯侵占遺失物罪，故犯罪事實欄第二行「
    拾獲」二字應屬贅載，另本案遭砍斷之樹木均屬臺北縣中和市公所種植、養護，
    業據張久妹於警詢時以中和市公所建設科綠化組協辦兼告訴代理人之身分證述明
    確，並有中和市公所所出具之委任書一紙附於本院卷內可參，從而原聲請人僅記
    載被告係毀損「張久妹」所監督管理之植栽，並漏載足生損害於臺北縣中和市公
    所，均應予以補充及更正，附此敘明。
四、聲請意旨另認被告曾於附表所示時間、地點以前述相同方法砍斷如附表所示之樹
    木，並以(一)被告住處緊鄰案發地點，而具有地緣關係，(二)樹木均係遭人以相同手
    法砍斷後，復棄置該地，與被告此次遭查獲之犯罪方式相同，為其主要論據。惟
    按犯罪事實應依證據認定之，無證據不得認定其犯罪事實；不能證明被告犯罪者
    ，應諭知無罪之判決，刑事訴訟法第一百五十四條第二項、第三百零一條第一項
    分別定有明文。又事實之認定應憑證據，如未能發現相當證據，或證據不足以證
    明，自不能以推測或擬制之方法，為裁判基礎（最高法院四十年臺上字第八六號
    判例參照）。另認定不利於被告之事實，需依積極證據，茍積極證據不足為不利
    於被告事實之認定時，即應為有利於被告之認定，更不必有何有利之證據。經查
    ：被告固不否認有於右開第一段所示犯罪行為，惟始終否認曾為附表所示四次犯
    行，且告訴代理人亦僅陳稱：員警所查獲之該次樹木遭砍斷之犯罪手法與附表所
    示四次相同（見偵查卷第十九頁），而未具體指稱該四次均係被告所為。次由卷
    附照片觀之，雖樹木遭砍斷之情形大致相同，然仍欠缺證據證明確各次均係該扣
    案之勾型鋼刀所砍，亦無法據以認定係被告所為，至於被告住處雖離案發地點不
    遠，然如僅憑此點即遽認該四次均係被告所為，則仍嫌速斷。此外，復查無其他
    積極證據足資認定被告確有附表所示之毀損行為，而未達通常一般之人均不致有
    所懷疑，得確信其為真實之程度，本院即無從形成有罪之確信，根據「罪證有疑
    ，利於被告」之證據法則，本依法就此部分為無罪之諭知，惟因聲請人認此部分
    犯行如成立犯罪，與前開第一段所述犯罪事實具有連續犯之裁判上一罪關係，爰
    不另為無罪之諭知。
五、依刑事訴訟法第四百四十九條第一項前段、第三項，刑法第三百五十四條、第四
    十一條第一項前段，罰金罰鍰提高標準條例第一條前段、第二條，逕以簡易判決
    處如主文所示之刑。
六、如不服本判決，得自收受送達之日起十日內向本院提出上訴狀，上訴於本院第二
    審合議庭（須附繕本）。
中　　　華　　　民　　　國　　九十三　　年　　　九　　　月　　二十四　　日
             ?           臺灣板橋地方法院刑事第十四庭
          ?                  法  官  楊  明  佳
右正本證明與原本無異。
如不服本判決，應於判決送達後十日內向本院提出上訴狀 。
                              書記官  黃  炎  煌
中　　　華　　　民　　　國　　九十三　　年　　　十　　　月　　三十一　　日
附錄法條：
刑法第三百五十四條
毀棄、損壞前二條以外之他人之物或致令不堪用，足以生損害於公眾或他人者，處二
年以下有期徒刑、拘役或五百元以下罰金。
附表
┌──┬───────────┬──────┬─────────────┐
│編號│?     犯罪時間　　　 │  犯罪地點  │  ?? ?毀損物品         │
├──┼───────────┼──────┼─────────────┤
│ １ │九十三年四月二十六日凌│臺北縣中和市│酒瓶椰子樹六棵、福木一棵　│
│    │晨某時                │中正路與連城│                          │
├──┼───────────┤路口「遠東世├─────────────┤
│ ２ │九十三年七月一日十六時│紀廣場」前之│垂榕三棵、佛木一棵、矮形椰│
│    │三十分許              │槽化島內    │子樹六棵                  │
├──┼───────────┤??????├─────────────┤
│ ３ │九十三年七月十九日八時│            │福木七棵、垂榕一棵、榕樹四│
│    │許                    │            │棵、金露花四棵、草花二十棵│
├──┼───────────┤            ├─────────────┤
│ ４ │九十三年七月二十一日二│            │垂榕六棵                  │
│    │十三時許              │            │                          │
└──┴───────────┴──────┴─────────────┘
